【裁判字號】    97,審訴,4273
【裁判日期】    971110
【裁判案由】    妨害公務
【裁判全文】
臺灣高雄地方法院刑事判決            97年度審訴字第4273號
公  訴  人  臺灣高雄地方法院檢察署檢察官
被      告  丙○○
                      號
上列被告因妨害公務案件，經檢察官提起公訴（97年度偵字第22
612 號），嗣因被告就被訴事實為有罪之陳述，經本院合議庭裁
定由受命法官獨任依簡式審判程序審理，判決如下：
    主  文
丙○○犯致令公務員職務上掌管之物品不堪用罪，累犯，處有期
徒刑伍月；如易科罰金，以新臺幣壹仟元折算壹日。扣案之鐵條
壹支沒收。
    事實及理由
一、本件被告丙○○所犯為死刑、無期徒刑或最輕本刑為3 年以
    上有期徒刑以外之罪，其於準備程序中就被訴事實為有罪之
    陳述，經法官告知簡式審判程序之旨，並聽取公訴人之意見
    後，依刑事訴訟法第273 條之1 第1 項規定，合議庭裁定由
    受命法官獨任進行簡式審判程序，合先敘明。
二、犯罪事實：
    丙○○曾於民國96間犯公共危險罪，經法院判處有期徒刑1
    月確定，甫於97年7 月16日（檢察官誤載為96年7 月17日）
    執行完畢。緣於97年8 月6 日，丙○○曾因其左手臂輕微擦
    傷，即電聯高雄縣政府消防局第四大隊梓官分隊將其送醫，
    並經該消防分隊將其送往岡山秀傳醫院包紮。翌日6 時52分
    ，丙○○明知其無其他傷勢，要無就醫之必要，仍電聯勤務
    中心將其送醫救助，待上開分隊小隊長乙○○、隊員甲○○
    接獲勤務中心通報，乃駕駛該消防分隊之救護車前往丙○○
    位於高雄縣梓官鄉○○村○○路10 3巷15之1 號住家，並於
    是日6 時55分抵達，於尚未執行救護勤務時，發現丙○○並
    未罹有新傷，故婉言相告其無送醫救治之必要，並向其說明
    當日梓官消防分隊已因執行勤務，而派出一台救護車在外執
    行公務，若將其送醫，救護車輛將有不足等語，丙○○聞言
    後，即心生不滿，竟意圖使乙○○、甲○○2 位消防公務員
    執行載送其救醫之一定職務，而基於妨害公務及致令公務員
    職務上掌管之物品不堪使用之故意，而取出其所有之長型鐵
    條1 根，施以砸打乙○○、甲○○職務上所掌管之救護車前
    擋玻璃與左後視鏡之強暴手段，致該救護車左前方後視鏡，
    不堪使用。嗣經乙○○、甲○○二人報警處理，員警抵達現
    場，查獲被告，始知上情。
三、證據名稱：
  (一)被告於本院審理時之自白。
  (二)證人甲○○警偵訊之陳述。
  (三)證人乙○○警訊之陳述。
  (四)照片6幀。
  (五)扣案之鐵條1根。
  (六)綜上所述，被告自白與事實相符，自堪採為認定犯罪事實之
    證據。本案罪證明確，被告犯行堪以認定。
四、論罪科刑：
  (一)按刑法第135 條之妨害公務罪，須以行為人對於公務員施以
    強暴、脅迫，始足構成；所稱「強暴」，係指一切有形之物
    理力之行使而言，不問其係對人或對物為之，均包括在內，
    申言之，行為人之強暴行為，並不限於對公務員身體直接實
    施暴力，凡以公務員為目標，而對物或他人實施暴力因而產
    生積極妨害公務員執行職務者均屬之（最高法院82年度臺上
    字第608 號判決、84年度臺非字第333 號判決可資參照）。
    次按刑法第138 條所謂公務員職務上掌管之物品，以該物品
    由公務員本於職務上之關係所掌管者為已足，與物品之所有
    權無涉（最高法院54年臺上字第477 號判例意旨參照）。本
    件救護車係屬梓官消防分隊員於職務上掌管之物，且該救護
    車因遭被告持鐵條砸打之強暴手段致其左前後視鏡毀損不堪
    使用等情，有現場毀損照片附卷可按。是核被告所為，係犯
    刑法第135 條第2 項妨害公務罪、第138 條之致令公務員職
    務上掌管之物品不堪用罪。
  (二)被告雖係強制消防分隊長乙○○、隊員甲○○2 人為一定職
    務之行使，惟被害之國家法益仍係單一，應仍為單純一罪。
    又被告以1 砸打救護車之強暴行為，意圖使乙○○、甲○○
    2 位消防員執行載送其就醫之一定任務，係1 行為同時觸犯
    上開2 罪，為想像競合犯，應依刑法第55條之規定，從一重
    之致令公務員職務上掌管之物品不堪用罪處斷。檢察官認係
    犯意各別，罪名互異，而應分論併罰，容有誤會，附此敘明
    。
  (三)被告有前揭所載之前科紀錄，有臺灣高等法院被告前案紀錄
    表1 份在卷可稽，其於有期徒刑執行完畢後，5 年內復故意
    犯本件有期徒刑以上之罪，為累犯，應依刑法第47條第1 項
    加重其刑。
  (四)爰審酌被告不思珍惜社會資源，明知已身未達需緊急救護之
    程度，卻仍藉故濫用，枉顧他人之需求，缺乏社會道德責任
    感，所為誠屬不該。惟念其犯後已坦承犯行，態度尚可，及
    其動機、目的、手段、所生損害等一切情狀，量處如主文所
    示之刑，並諭知易科罰金之折算標準，以示懲儆。又扣案供
    本件犯行所用之鐵條1 支，係為被告所有，業據被告供陳在
    卷，爰依刑法第38條第1 項第2 款之規定，宣告沒收。
五、據上論斷，應依刑事訴訟法第273 條之1 第1 項、第299 條
    第1 項前段、第310 條之2 、第454 條第1 項、刑法第135
    條第2 項、第138 條、第55條、第47條第1 項、第41條第1
    項前段、第38條第1 項第2 款、刑法施行法第1 條之1 ，判
    決如主文。
本案經檢察官王朝弘到庭執行職務。
中    華    民    國    97    年    11    月    10    日
                  刑事第七庭    法  官  李淑惠
以上正本證明與原本無異。
如不服本判決，應於判決送達之日起10日內向本院提出上訴書狀
。
中    華    民    國    97    年    11    月    10    日
                                書記官  王淑娟
附錄本判決論罪科刑之法條
中華民國刑法第135條項
對於公務員依法執行職務時，施強暴脅迫者，處3 年以下有期徒
刑、拘役或3 百元以下罰金。
意圖使公務員執行一定之職務或妨害其依法執行一定之職務或使
公務員辭職，而施強暴脅迫者，亦同。
犯前二項之罪，因而致公務員於死者，處無期徒刑或7 年以上有
期徒刑；致重傷者，處3 年以上、10年以下有期徒刑。
刑法第138 條
毀棄、損壞或隱匿公務員職務上掌管或委託第三人掌管之文書、
圖畫、物品，或致令不堪用者，處5 年以下有期徒刑。


司法院資訊處製作；財團法人民間司法改革基金會備份。
